臺灣板橋地方法院刑事判決　　　　　　 100年度易字第1129號
公　訴　人　臺灣板橋地方法院檢察署檢察官
被　　　告　顏志榮
上列被告因詐欺案件，經檢察官提起公訴（99年度偵字第29991
號），本院判決如下：
    主  文
顏志榮幫助犯詐欺取財罪，處有期徒刑參月，如易科罰金，以新
臺幣壹仟元折算壹日。
    事  實
一、顏志榮明知國內社會常見之詐騙集團，經常利用他人之存款
    帳戶轉帳，且可預見一般取得他人金融帳戶使用之行徑，常
    與財產犯罪所需有密切之關聯，可能係為掩飾不法犯行，避
    免有偵查犯罪權限之執法人員循線查緝，以確保犯罪所得之
    不法利益，並掩人耳目，竟仍以縱有人以其金融帳戶作為從
    事財產犯罪之工具，亦不違背其本意之幫助犯意，於民國98
    年底某日，在不詳地點，將其所申設之永豐商業銀行新莊分
    行帳號00000000000000號帳戶（下稱上開銀行帳戶）之提款
    卡及密碼，提供予真實姓名、年籍均不詳之成年人及其所屬
    之詐欺集團成員使用，嗣詐欺集團成員取得上開帳戶後，即
    意圖為自己不法之所有，於99年4 月18日下午5 時50分許，
    撥打電話給栗巧倫，佯稱係金石堂網路購物客服人員，表示
    栗巧倫之前網路購物時，錯誤設定成分期付款，須重新至AT
    M 操作才可解除分期，致栗巧倫因而陷於錯誤，於同日晚間
    7 時44分許，存入現金新臺幣（下同）6 萬8,000 元至顏志
    榮上開銀行帳戶後，旋即遭提領一空。嗣栗巧倫驚覺有異，
    發現受騙，報警處理，始循線查獲上情。
二、案經臺北市政府警察局內湖分局移送臺灣士林地方法院檢察
    署呈請臺灣高等法院檢察署檢察長令轉臺灣板橋地方法院檢
    察署檢察官偵查後起訴。
    理  由
一、按被告以外之人於審判外之陳述，雖不符刑事訴訟法第159
    條之1 至之4 等4 條之規定，然若當事人於審判程序中同意
    作為證據，法院審酌該言詞陳述或書面陳述作成時之情況，
    認為適當者，亦得為證據；又當事人、代理人或辯護人於法
    院調查證據時，知有刑事訴訟法第159 條第1 項不得為證據
    之情形，而未於言詞辯論終結前聲明異議者，視為有前項之
    同意，同法第159 條之5 定有明文。此立法意旨在於傳聞證
    據未經當事人之反對詰問予以核實，原則上先予排除。惟若
    當事人已放棄反對詰問權，於審判程序中表明同意該等傳聞
    證據可作為證據；或於言詞辯論終結前未聲明異議，基於尊
    重當事人對傳聞證據之處分權，及證據資料愈豐富，愈有助
    於真實發見之理念，且強化言詞辯論主義，使訴訟程序得以
    順暢進行，上開傳聞證據亦均具有證據能力。查本件所援引
    之以下各項證據，固有部分屬傳聞證據，然公訴人及被告均
    明知此情，且於本院言詞辯論終結前，均未聲明異議，又本
    院審酌該等證據作成時之狀況，並無違法取證或不宜作為證
    據之情形，且為證明本案被告犯罪所必要，應適宜為本案之
    證據，而均具證據能力，先此敘明。
二、訊據被告顏志榮固坦承上開銀行帳戶係其所申辦之事實，惟
    否認有何幫助詐欺之犯行，辯稱：上開銀行帳戶本用來供伊
    上班之公司匯入薪資使用，最後一次使用為98年8 月10日，
    之後便沒有再使用，嗣於98年年終，伊曾經遺失上開銀行帳
    戶提款卡，應該是騎乘機車時連同皮包一同遺失，皮包內還
    有身分證、駕照及現金7 千餘元；伊未曾出借該帳戶供他人
    使用，亦未將提款密碼寫在提款卡上，不清楚拾得人如何得
    知密碼；遺失後約1 週，有人將身分證、駕照寄還給伊，但
    現金、提款卡均未一併寄還，伊當時共遺失2 張提款卡，因
    帳戶內存款所剩無幾，故遺失後未辦理掛失云云。經查：
  (一)被告顏志榮上開銀行帳戶（帳號00000000000000號）係被告
    本人所申辦使用之事實，業經被告坦承不諱（見本院卷第13
    頁背面被告不爭執事項），並有永豐商業銀行新莊分行99年
    6 月9 日（099 ）字第00011 號函文暨所附被告上開銀行帳
    戶之客戶基本資料查詢、資金往來明細各1 份在卷可稽（見
    臺灣士林地方法院檢察署偵查卷第36至40頁）。又被害人栗
    巧倫遭詐欺集團詐騙，依指示操作自動櫃員機，以轉帳之方
    式存入6 萬8 千元至被告上開銀行帳戶內等情，亦據被害人
    栗巧倫於警詢中指訴綦詳，復有被害人所提出自動櫃員機交
    易明細1 張（見同上偵查卷第25至26頁、第30頁）在卷可稽
    ，堪認被告所有之上開銀行帳戶確已遭詐欺集團所使用，而
    向被害人栗巧倫詐取財物之事實，亦甚明確。
  (二)至被告顏志榮雖否認有何幫助詐欺取財犯行，惟查，被告於
    本院審理中供承其於98年年底時同時遺失2 張提款卡，該等
    提款卡原本均係供公司薪資轉帳之用，但均已未使用，且帳
    戶內之存款所剩無幾，其中前揭永豐銀行帳戶則係自98年8
    月10日最後一次提領後，即未曾再使用等語（見本院卷第26
    頁、第28頁），可見上開銀行帳戶於被告自稱遺失之時間前
    ，早已未使用，且帳戶內之存款業經提領殆盡，然何以被告
    卻仍繼續隨身攜帶此提款卡達數月餘，依此顯見其所為辯詞
    ，已有可疑；又訊據被告供稱上開銀行帳戶提款卡之密碼為
    112867號，且係以其生日作為設定依據，然與一般人慣用出
    生年月日順序排列之密碼尚屬有間，且與金融機構於開戶時
    所通常預設之簡易密碼排序迥異，顯非第三人可得輕易探知
    或猜測，是偶然拾獲該提款卡之人實無從立即準確探知該密
    碼為何，再佐以被告並未將密碼告訴他人等情，是若非被告
    將提款卡提供詐欺集團使用，並一併告知密碼，則他人當無
    從恰巧拾得被告遺失之提款卡，又得同時探知密碼為何，更
    遑論以之作為詐欺手法之匯款帳戶，復可將詐得款項順利提
    領。據此，被告對詐欺集團成員何以能取得其提款卡及提款
    密碼乙節，迄未能為合理之交代；又自詐欺集團之角度衡酌
    ，渠等既知利用他人之帳戶掩飾犯罪所得，當知社會上一般
    正常之人如帳戶存摺、提款卡、印鑑等物遺失，為防止拾得
    或竊得之人盜領其存款或做為不法使用而徒增訟累，必於發
    現後立即報警及向金融機構辦理掛失止付，在此情形下，如
    仍以該帳戶作為犯罪工具，則在渠等向他人詐騙，並誘使被
    害人將款項匯入該帳戶後，極有可能因帳戶所有人掛失止付
    而無法提領，則渠等大費周章從事於犯罪之行為，甘冒犯罪
    後遭追訴、處罰之風險，卻只能平白無故替原帳戶所有人匯
    入金錢，而無法得償犯罪之目的，是以詐欺集團若非確定該
    帳戶所有人不會報警及掛失止付，以確定渠等能自由使用該
    帳戶提款、轉帳，當不至於以該帳戶從事犯罪。而被害人栗
    巧倫於受詐欺後匯入款項至被告上開銀行帳戶後，隨即於匯
    入當日即遭人提領殆盡，更益徵該詐欺集團於向被害人栗巧
    倫詐騙時，確有把握該帳戶不會被帳戶所有人掛失止付，而
    此等確信，在該帳戶係拾得、竊得之情形，實無發生之可能
    ，是堪認上開銀行帳戶之提款卡及密碼應係被告交付予他人
    使用無疑。
  (三)再者，被告雖另辯稱：因為上開銀行帳戶內僅有83元，才未
    辦理掛失云云，然參諸被告於本院審理中之前開供述，可知
    被告將上開銀行帳戶之提款卡置放在皮包內，另有身分證、
    駕照、現金7 千餘元及其他銀行帳戶之提款卡1 張等物亦一
    同遺失，佐以本院調取被告98年度所得稅申報及財產電子閘
    門以觀（見本院卷第18頁），可見被告於98年間並無任何所
    得申報之紀錄，名下僅有汽車1 部，而無恆產，再參酌被告
    所有上開銀行帳戶交易明細資料所示（見99年度偵字第2999
    1 號偵查卷第25至29頁），該帳戶於98年間，多均為小額資
    金之進出，且迄被告最後一次使用該帳戶即98年8 月10 日
    時，該帳戶餘額僅餘83元，又依被告於本院審理中自承：伊
    於98年底時，共有永豐、第一、中華郵政、中興銀行、中國
    信託等帳戶，帳戶內存款均是零頭等情（見本院卷第28 頁
    ）以觀，足見被告當時經濟情況並不寬裕，衡諸常情，倘被
    告於98年年底，同時遺失現金7 千餘元及身分證、駕照等重
    要個人證件，在其經濟情況並不寬裕之情況下，豈有對此置
    之不理之可能，是被告所辯顯與常情不符，況金融帳戶係個
    人理財之工具，惟近年來常經詐騙集團濫用於財產犯罪，供
    存入某筆資金後再行領出，而該筆資金之存入及提領過程係
    有意隱瞞流程及防止行為人身份曝光逃避查緝之用意，該犯
    罪類型層出不窮，多數均係利用人頭帳戶作為詐騙所得款項
    之出入帳戶，並經媒體廣為披載，被告係有相當社會工作經
    驗之成年人，對此應知之甚詳，卻仍於遺失帳戶後未為任何
    處置，益見被告有將上開銀行帳戶之提款卡及提款密碼提供
    予姓名年籍不詳之人使用之事實，應堪認定。綜上說明，被
    告顯有幫助他人詐欺取財之不確定故意至明。
  (四)綜上，被告前揭辯詞均係卸責之詞，諉無可信。本案事證明
    確，被告上開幫助詐欺取財之犯行，洵堪認定，應依法論科
    。
三、論罪科刑部分：
    按刑法上之幫助犯，係對於犯罪與正犯有共同之認識，而以
    幫助之意思，對於正犯資以助力，而未參與實施犯罪之行為
    者而言（最高法院75年度台上字第1509號、88年度台上字第
    1270號判決意旨參照）；是以，如未參與實行犯罪構成要件
    之行為，且係出於幫助之意思提供助力，即屬幫助犯，而非
    共同正犯。取得、持用上開帳戶之人，基於意圖為自己不法
    所有之犯意，向被害人栗巧倫施用詐術，以事實欄所示詐騙
    手段向被害人詐財，致使被害人因陷於錯誤而匯款入上開帳
    戶，該取得、持用上開帳戶之人應依刑法第339 條第1 項之
    詐欺取財罪論處。惟被告單純提供上開帳戶予他人使用之行
    為，並不能逕與向被害人施以欺罔之詐術行為等視，且亦無
    證據證明被告有參與詐欺取財犯行之構成要件行為，是被告
    所為僅係對於他人遂行之詐欺取財犯行，資以助力，核其所
    為，係犯刑法第339 條第1 項、刑法第30條第1 項前段之詐
    欺取財罪幫助犯。又被告係幫助詐騙集團實行犯罪行為，該
    當幫助犯已如前述，是依刑法第30條第2 項減輕其刑。爰審
    酌被告將其帳戶提供他人詐欺取財使用，紊亂社會正常交易
    秩序，並使不法之徒藉此輕易詐取財物，增加檢警追查緝捕
    之困難，並使被害人無從追索損失，所造成之危害非輕，行
    為殊不足取，復於犯後否認犯行未見悔意，兼衡被害人因受
    詐騙匯入上開銀行帳戶所致生之損失達6 萬餘元，及無證據
    證明被告因此獲有暴利等一切情狀，量處如主文所示之刑，
    並諭知如易科罰金之折算標準，以資懲儆。
據上論斷，依刑事訴訟法第299 條第1 項前段，刑法第30條、第
339 條第1 項、第41條第1 項前段，刑法施行法第1 條之1， 判
決如主文。
本案經檢察官吳孟竹到庭執行職務。
中    華    民    國   100    年    6     月    17    日
                  刑事第九庭  審判長法  官  李幼妃
                                    法  官  張紹省
                                    法  官  鄭凱文
以上正本證明與原本無異。
如不服本判決應於收受本判決後10日內向本院提出上訴書狀，並
應敘述具體理由，如未敘述上訴理由者，應於上訴期間屆滿後20
日內補提理由書狀於本院（均須按他造當事人之人數附繕本）「
切勿逕送上級法院」。
                                    書記官  陳筱惠
中    華    民    國   100    年    6     月    17    日
附錄本判決論罪之法條：
《刑法第30條》
幫助他人實行犯罪行為者，為幫助犯。雖他人不知幫助之情者，
亦同。
幫助犯之處罰，得按正犯之刑減輕之。
《刑法第339 條第1 項》
意圖為自己或第三人不法之所有，以詐術使人將本人或第三人之
物交付者，處5 年以下有期徒刑、拘役或科或併科新台幣3,0000
元以下罰金。